臺灣臺北地方法院民事判決　　　　　　　　　　　　九十二年度保險字第一八九號
　　原　　　告　國泰世紀產保險股份有限公司
　　法定代理人　丁○○
　　訴訟代理人　乙○○
　　被　　　告　台灣三洋電機股份有限公司
　　法定代理人　甲○○
　　訴訟代理人　丙○○
當事人間損害賠償事件，本院於九十三年一月十五日言詞辯論終結，判決如下：
    主  文
原告之訴及假執行之聲請均駁回。
訴訟費用由原告負擔。
    事  實
甲、原告方面：
壹、聲明：
一、被告應給付原告新台幣 (下同)五十一萬八千四百六十二元及自起訴狀繕本送達
    之翌日起至清償日止，按年息百分之五計算之遲延利息。
二、願供擔保請准宣告假執行。
貳、陳述：
一、原告住宅火災及地震基本保險單１５０１第８６ＬＯＵ１８３０７號及住家綜合
    保險單１５０１第９１ＲＢ１００６８２號，以戊○○為被保險人，承保標的物
    為台北縣汐止市○○路二八巷二六號九樓之二，於民國九十二年四月二十九日十
    一時許，因被告製造之冷氣機起火燃燒，並延燒致上開原告之承保標的物受有損
    害。
二、系爭事故之發生，係由於被告製造之冷氣機起火燃燒所致，並使原告承保之上開
    標的物受有損害，二者間具有相當因果關係，依消費者保護法第七條第一項、第
    三項規定，被告應對於訴外人戊○○負無過失之損害賠償責任。原告業已依與被
    保險人間之住宅火災及地震基本保險契約、住家綜合保險契約給付訴外人（被保
    險人）戊○○賠償金額五十一萬八千四百六十二元，並依保險法第五十三條第一
    項規定，原告得於給付金額範圍內向被告求償。
三、本件火災事故之發生原因，依據台北縣政府消防局火災原因調查報告書內研判，
    係因被告製造之冷氣機自行引燃，且系爭事發生當時並無任何人員留置其內，足
    證該冷氣機欠缺可合理期待之安全性，依消費者保護法第七條第三項之規定，製
    造該冷氣機之被告應對本件事故之損害負無過失之賠償責任。
四、鑑定報告起火原因第三點，可以認定起火原因是冷氣機內部，不是電線由外向內
    燒燒。
參、證據：提出住家綜合保險理賠計算書、賠款領據、台北縣政府消防局火災證明書
    　　　、公證報告書、出險經過報告書影本為證。聲請向台北縣政府消防局函調
      　　火災原因調查報告書。
乙、被告方面：
壹、聲明：
一、原告之訴及假執行之聲請均駁回。
二、被告如受不利之判決時，願供供擔保免為假執行。
貳、陳述：
一、原告所提出出險經過報告書中之出險經過記載「於當日上午十一時許，接獲電話
    告知家中失火，當時正於東湖大湖科學園區裝載貨物正要前往中壢送貨與拜訪客
    戶」，由此可知被保險人於失火時，長時間外出，並未使用冷氣機，家中失火顯
    然與被告製造之冷氣機並無因果關係。
二、被告已經依照規定製造商品，商品在無人使用中燒起來，不知道是何原因，有可
    能被老鼠咬，也會走火，電線走火，也會引起冷氣機走火。
參、證據：提出出險經過報告書影本為證。聲請訊問證人戊○○。
    理  由
一、原告起訴主張其住宅火災及地震基本保險單１５０１第８６ＬＯＵ１８３０７號
    及住家綜合保險單１５０１第９１ＲＢ１００６８２號，以戊○○為被保險人，
    承保標的物為台北縣汐止市○○路二八巷二六號九樓之二，於九十二年四月二十
    九日十一時許，因被告製造之冷氣機起火燃燒，並延燒致上開原告之承保標的物
    受有損害。二者間具有相當因果關係，依消費保護法第七條第一項、第三項規定
    ，被告應對於訴外人戊○○負無過失之損害賠償責任。原告業已依與被保險人間
    之住宅火災及地震基本保險契約、住家綜合保險契約給付訴外人（被保險人）戊
    ○○賠償金額五十一萬八千四百六十二元，並依保險法第五十三條第一項規定，
    原告得於給付金額範圍內向被告求償云云。被告則以原告所提出出險經過報告書
    中之出險經過記載「於當日上午十一時許，接獲電話告知家中失火，當時正於東
    湖大湖科學園區裝載貨物正要前往中壢送貨與拜訪客戶」，由此可知被保險人於
    失火時，長時間外出，並未使用冷氣機，家中失火顯然與被告製造之冷氣機並無
    因果關係。被告已經依照規定製造商品，商品在無人使用中燒起來，不知道是何
    原因，有可能被老鼠咬，也會走火，電線走火，也會引起冷氣機走火等語置辯。
二、查原告主張其住宅火災及地震基本保險單１５０１第８６ＬＯＵ１８３０７號及
    保標的物為台北縣汐止市○○路二八巷二六號九樓之二等情，業據其提出住家綜
    合保險理賠計算書影本為證，並為被告所不爭執，應認為真正。又查原告主張於
    九十二年四月二十九日十一時許，因被告製造之冷氣機起火燃燒，並延燒致上開
    原告之承保標的物受有損害之情，固據其提出台北縣政府消防局火災證明書、公
    證報告書、出險經過報告書影本為證，被告且不否認上開標的物發生火災之事實
    ，惟否認該標的物損害與其製造之冷氣機間有因果關係，故本件爭執點在於系爭
    標的物所生損害與被告製造之冷氣機間有無相當因果關係。
三、按從事設計、生產、製造商品或提供服務之企業經營者，於提供商品流通進入市
    場，或提供服務時，應確保該商品或服務，符合當時科技或專業水準可合理期待
    之安全性。商品或服務具有危害消費者生命、身體、健康、財產之可能者，應於
    明顯處為警告標示及緊急處理危險之方法。企業經營者違反前二項規定，致生損
    害於消費者或第三人時，應負連帶賠償責任。但企業經營者能證明其無過失者，
    法院得減輕其賠償責任。消費保護法第七條固定明文。惟在企業經營者負無過失
    責任之前提，原告須先證明消費者所受損害之發生與企業經營者製造之商品間有
    相當因果關係。經查就系爭標的物發生火災之原因，經台北縣政府消防局實勘查
    結果，起火處位於書房內冷氣機置放處，起火處於冷氣機內部，經排除其他因素
    引燃之可能性後，研判起火原因係冷氣機所引燃，結論本案起火原因，係電氣因
    素（冷氣機）引燃之可能性較高等情，固有台北縣政府消防局火災原因調查報告
    書影本附卷可稽，惟查系爭標的物發生火災時，被保險人戊○○並未在家中等情
    ，為兩造所不爭執，可見當時冷氣機並未經人操作使用中，則應得排除該冷氣機
    性能使用上之瑕疵所導致起火之原因，又查上開調查報告書僅研判起火原因係冷
    氣機內部，並非斷定即冷氣機內部構造或設計瑕疵而引火自燃，而冷氣機內部自
    燃原因很多，可能係久未使用，又未經保養，積塵過多，蟑螂咬破內部電線等，
    一點星火即足以引燃，且被保險人戊○○於消防局亦稱該冷氣機幾乎未使用等語
    ，有台北縣政府消防局談話筆錄影本可查，故上開調查報告書並不能證明係冷氣
    機內部構造或設計瑕疵而造成起火原因，換言之，系爭標的物所生損害與被告製
    造之冷氣機間，應無相當因果關係。從而原告主張因被告製造之冷氣機起火燃燒
    ，並延燒致上開原告之承保標的物受有損害。二者間具有相當因果關係，被告應
    負損害賠償責任云云，應不可採。
四、綜上所述，原告依消費者保護法第七條第一項、第三項及保險法第五十三條之規
    定，請求被告給付五十一萬八千四百六十二元及法定遲延利息，即無理由，應予
    駁回。原告受敗訴判決，其假執行之聲請即失所依據，應併予駁回。
五、因本案事證已臻明確，兩造其餘主張陳述及所提之證據，均毋庸再予審酌，附此
　　敘明。
六、結論：本件原告之訴為無理由，並依民事訴訟法第七十八條，判決如主文。
中　　　華　　　民　　　國　　九十三　　年　　　一　　　月　　 十九 　　日
                              民事第二庭  法  官    黃雯惠
正本係照原本作成。
如對本判決上訴須於判決送達後二十日內向本院提出上訴狀。
中　　　華　　　民　　　國　　九十三　　年　　　一　　　月　　 十九 　　日
                                          書記官    林玗倩
